臺灣花蓮地方法院交通事件裁定        100年度交聲字第185號
原處分機關  交通部公路總局臺北區監理所花蓮監理站
異  議  人  黃燕鳳
即受處分人
上列異議人即受處分人因違反道路交通管理處罰條例案件，不服
原處分機關於民國96年10月3日、98年3月18日、98年5月15日、1
00年5月10日所為之裁決處分（裁決書案號：花監違字第裁 44-A
00000000、44-AY0000000、44-AY0000000、44-1AG455939號），
聲明異議，本院裁定如下：
    主      文
異議均駁回。
    理      由
一、按受處分人，不服主管機關所為之處分，得於接到裁決書之
    翌日起20日內，向管轄地方法院聲明異議，道路交通管理處
    罰條例第87條第1 項定有明文。而違反道路交通管理處罰條
    例案件，受處分人依據道路交通管理處罰條例第87條之規定
    向管轄法院聲明異議者，固應以司法狀紙，敘述異議之理由
    ，先提出於原處分機關為之，再由原處分機關於接受受處分
    人向管轄法院之聲明異議書狀後5 日內，將該案卷宗及有關
    證物，送交管轄法院，道路交通事件處理辦法第12條設有明
    文，但此無非基於便利原處分機關先行自我審查及案卷證物
    移送流程之考量，而非以道路交通事件處理辦法第12條所規
    定之程序，對人民訴訟權所加之額外限制，是若聲明異議者
    未先向原處分機關為之，而逕向管轄法院具狀聲明異議，該
    管轄法院自可向原處分機關調閱該案卷宗及有關證物，尚不
    得逕以受處分人之聲明異議係不合法律上之程式，而予駁回
    之。查異議人並未向原處分機關提出聲明異議狀，而係於民
    國100年5月17日逕向本院以書狀表明聲明異議，惟衡諸上開
    說明，尚難認異議人之聲明異議係不合法律上之程式，合先
    敘明。
二、原處分機關意旨略以：聲明異議人即受處分人黃燕鳳所有車
    牌號碼XN9-617 號重型機車，分別於附表所示之時間、地點
    ，因有如附表所示之違規行為，經如附表所示之舉發機關逕
    行舉發。受處分人不服，原處分機關遂於附表所示時間製發
    裁決書，裁決如附表所示之裁決內容，逾期則依裁決書處罰
    主文規定裁處等語。
三、聲明異議意旨略以：
  1.異議人即受處分人黃燕鳳自92年離鄉就業迄今，從未親自收
    受違反道路交通管理處罰條例事件通知單，亦不知有違規情
    事，惟於100年5月收到法務部行政執行署花蓮行政執行處通
    知3件總計新臺幣（下同）5,536元整之罰鍰。請提供異議人
    違規之依據，如確有違規將依規定繳納罰鍰云云。
  2.異議人於99年11月3日於臺北市○○街停車，於99年12月 29
    日列印追繳通知單，並於隔日即99年12月30日親至統一超商
    股份有限公司平安店繳清，為何異議人於追繳繳費期限（10
    0年1月13日）內繳清仍被註記違規及罰鍰300 元，為此具狀
    聲明異議云云。
四、關於附表編號1-3號所示裁決書部分：
(一)按法院認聲明異議不合法律上之程式或其異議權已經喪失者
    ，應以裁定駁回之，但其不合法律上之程式可補正者，應先
    定期命為補正，逾期不補正者，即予駁回，道路交通事件處
    理辦法第17條定有明文。次按受處分人，不服第八條主管機
    關所為之處罰，得於接到裁決書之翌日起20日內，向管轄地
    方法院聲明異議，道路交通管理處罰條例第87條第1 項亦有
    明文。再按處理違反道路交通管理事件，有關文書送達之程
    序，依行政程序法之規定。違反道路交通管理事件統一裁罰
    基準及處理細則第5 條亦有明文。另按行政程序法中對於文
    書送達，於應受送達人之住居所、事務所或營業所為之。但
    在行政機關辦公處所或他處會晤應受送達人時，得於會晤處
    所為之。於應送達處所不獲會晤應受送達人時，得將文書付
    與有辨別事理能力之同居人、受僱人或應送達處所之接收郵
    件人員。又送達不能依前2 條規定為之者，得將文書寄存送
    達地之地方自治或警察機關，並作送達通知書2份，1份黏貼
    於應受送達人住居所、事務所、營業所或其就業處所門首，
    另1 份交由鄰居轉交或置於該送達處所信箱或其他適當位置
    ，以為送達。前項情形，由郵政機關為送達者，得將文書寄
    存於送達地之郵政機關。行政程序法第72條第1項、第73 條
    第1項、第74條第1項、第2 項分別定有明文。末按依行政程
    序法第74條第1 項規定所為之寄存送達，並未準用民事訴訟
    法第138條第2項規定，自應於寄存送達當日即發生送達之效
    力（最高行政法院95年度裁字第2663號裁定、釋字第667 號
    解釋參照）。
(二)異議人如附表編號1-3 所示之違反道路交通管理處罰條例事
    件，經原處分機關分別交由郵務機關送達異議人位在花蓮縣
    花蓮市○○路506之9號之戶籍地，因不獲會晤應受送達人，
    亦無有辨別事理能力之同居人、受僱人或應送達處所之接收
    郵件人員，而於如附表編號1-3 所示之裁決書寄存送達日期
    ，將該催繳通知單寄存於送達地之郵政機關花蓮市○○路郵
    局，並作送達通知書兩份，一份黏貼於應受送達人住居所門
    首，另一份置於該送達處所信箱，以為送達，而彼時花蓮縣
    花蓮市○○路506之9號為異議人之戶籍地，此有異議人遷徙
    紀錄資料查詢結果、送達證書、中華郵政股份有限公司花蓮
    郵局100年6月13日郵字第1000001172號函附卷可稽（分見本
    院100年度交聲字第185 號卷第18、20、22、24、27 頁）。
    從而，參諸前揭規定與解釋、裁定意旨，如附表編號1-3 所
    示之裁決書已於如附表編號1-3 所載之寄存送達日對異議人
    發生合法送達之效力。則異議人如對上開裁決書有所不服，
    自應從各該裁決書送達日之翌日起算，於二十日內提出聲明
    異議狀（應扣除在途期間），但異議人遲至100年5月17日始
    向本院提出聲明異議狀，此有異議人交通案件聲明異議狀上
    本院收文戳章足憑，顯見本件異議人就附表編號1-3 所示裁
    決書聲明異議，均已逾法定之異議期間。
(三)綜上所述，本件異議人就如附表編號1-3 所示之違反道路交
    通管理事件裁決處分聲明異議，均已逾法定之異議期間。依
    首開說明，本件異議人提起異議之程式於法不合，且無從補
    正，法院自無從就原處分機關所為之裁決處分有無理由等事
    項加以審酌，自應將此部分異議駁回。
五、關於附表編號4所示裁決書部分：
(一)按汽車駕駛人在道路收費停車處所停車，未依規定繳費，主
    管機關應書面通知駕駛人於7 日內補繳，並收取必要之工本
    費用，逾期再不繳納，處300 元罰鍰，道路交通管理處罰條
    例第56條第2項定有明文。
(二)經查，本件異議人所有車牌號碼XN9-617 號重型機車，於前
    開之違規時間、地點，停車後未依規定於停車翌日起15日內
    繳費等情，為異議人所不爭執，並有停車照片1 幀及臺北市
    停車管理工程處停車費查詢作業1份在卷可稽（見本院100年
    度交聲字第185號卷第33-34頁），是異議人所有之上開重型
    機車，於前開所示之違規時、地，確有在道路收費停車處所
    停車未依規定於繳費期限內繳費之事實，堪予認定。
(三)又異議人未依繳費期限繳納前揭停車費，臺北市停車管理工
    程處遂於99年11月29日寄送催繳通知單至異議人之戶籍地「
    花蓮縣花蓮市○○路506之9號」，因不獲會晤應受送達人，
    亦無辨別事理能力之同居人、受僱人或應送達處所之接收郵
    件人員，而將該催繳通知單寄存於送達地之郵政機關花蓮市
    ○○路郵局，並做送達通知書兩份，1 份黏貼於應受送達人
    住居所門首，另1 份置於該送達處所信箱，以為送達，此有
    催繳單明細表、臺北市停車管理工程處送達證書、大宗掛號
    單等件在卷可稽（見本院100年度交聲字第185號卷第 30-31
    頁）。從而，參諸上揭規定與說明，堪認本件臺北市停車管
    理工程處交郵政機關所為此部分之送達，自合於前述行政程
    序法關於文書送達之規定，不論異議人實際有無前往領取該
    催繳通知單，該文書已處於異議人隨時可得領取之狀態，而
    於合法送達之日，即寄存送達當日即99年12月2 日，已發生
    合法送達效力。又異議人主張其於99年12月29日自行列印臺
    北市停車追繳通知單一份，並於繳費期限100年1月13日補繳
    停車費用，應屬於繳費規定內補繳停車費用云云。然查上開
    停車「追繳」通知單所列之繳費期限，係臺北市停車管理工
    程處提醒異議人應按時繳納臺北市政府交通局舉發違反道路
    交通管理事件通知單所列之罰鍰，而非「催繳」通知單所列
    得補繳停車費用之期限，此為解釋上之當然，是異議人於99
    年12月2 日停車費催繳通知單合法送達後，仍未依規定於同
    年12月17日之繳費期限內補繳停車費，自屬道路交通管理處
    罰條例第56條第2項所規定之違規情事，甚為明確。
(四)綜上所述，異議人於催繳通知單發生送達效力後，未於催繳
    通知單所定催繳期限內補繳停車費（催繳通知單所定催繳期
    限超過7日），原處分機關自得依道路交通管理處罰條例第5
    6條第2項規定裁處異議人罰鍰300 元。從而，原處分機關援
    引上開規定裁處異議人罰鍰300 元，尚無違誤，異議人此部
    分異議為無理由，應予駁回。
據上論斷，應依道路交通事件處理辦法第18條前段，裁定如主文
。
中    華    民    國   100    年    7     月    13    日
                  交通法庭      法  官  劉柏駿
上列正本證明與原本無異。
如對本裁定不服，應於送達後5 日內，向本院提出抗告狀（應抄
附繕本）。
中    華    民    國   100    年    7     月    13    日
                                書記官
附表:
┌─┬──────┬────────────┬───────┬────────┬───┬───┐
│編│違規時間    │     違規事由           │舉發機關      │裁決日期、字號  │裁決書│異議人│
│  │            │                        │              │（花監違字第裁）│寄存送│提出異│
│  ├──────┼────────────┼───────┼────────┤達日期│議日期│
│號│違規地點    │     違反法條           │舉發違規單號  │處罰主文(新臺幣)│      │      │
│  │            │（道路交通管理處罰條例）│              │                │      │      │
├─┼──────┼────────────┼───────┼────────┼───┼───┤
│1 │96年1月11日 │不依規定駛入來車道      │臺北市政府警察│96年10月3日     │96年10│100年5│
│  │13時35分    │                        │局萬華分局    │44-A00000000號  │月9日 │月17日│
│  ├──────┼────────────┼───────┼────────┤      │      │
│  │臺北市○○街│第45條第3款             │A00000000號   │罰鍰1,800元     │      │      │
├─┼──────┼────────────┼───────┼────────┼───┼───┤
│2 │97年8月7日8 │不依規定駛入來車道      │臺北市政府警察│98年3月18日     │98年3 │100年5│
│  │時48分      │                        │局萬華分局    │44-AY0000000號  │月24日│月17日│
│  ├──────┼────────────┼───────┼────────┤      │      │
│  │臺北市○○街│第45條第3款             │AY0000000號   │罰鍰1,800元     │      │      │
├─┼──────┼────────────┼───────┼────────┼───┼───┤
│3 │97年9月19日 │ 不依規定駛入來車道     │臺北市政府警察│98年5月15日     │98年5 │100年5│
│  │7時56分     │                        │局萬華分局    │44-AY0000000號  │月19日│月17日│
│  ├──────┼────────────┼───────┼────────┤      │      │
│  │臺北市○○街│第45條第3款             │AY0000000號   │罰鍰1,800元     │      │      │
├─┼──────┼────────────┼───────┼────────┼───┼───┤
│4 │99年11月3日 │在道路收費停車處所停車經│臺北市政府交通│100年5月10日    │100年5│100年5│
│  │10 時3分    │催繳不依規定繳費        │局            │44-1AG455939號  │月17日│月17日│
│  ├──────┼────────────┼───────┼────────┤      │      │
│  │臺北市○○街│第56條第2項             │1AG455939號   │罰鍰300元       │      │      │
└─┴──────┴────────────┴───────┴────────┴───┴───┘